【裁判字號】    99,易,104
【裁判日期】    990423
【裁判案由】    詐欺
【裁判全文】
臺灣彰化地方法院刑事判決              98年度易字第1256號
公  訴  人  臺灣彰化地方法院檢察署檢察官
被      告  乙○○
上列被告因詐欺案件，經檢察官分別提起公訴（98年度偵字第76
19號、第7879號、第10282號），本院依簡式審判程序合併審理
判決如下：
    主  文
黃秀茹幫助犯詐欺取財罪，處有期徒刑貳月，如易科罰金，以新
臺幣壹仟元折算壹日。又幫助犯詐欺取財罪，處有期徒刑參月，
如易科罰金，以新臺幣壹仟元折算壹日。應執行有期徒刑肆月，
如易科罰金，以新臺幣壹仟元折算壹日。緩刑貳年。
    事  實
一、乙○○明知依一般社會生活之通常經驗，能預見一般取得他
    人行動電話門號使用之行徑，常與財產犯罪所需有密切之關
    聯，可能係為掩飾不法犯行，避免有偵查犯罪權限之執法人
    員循線查緝，以確保犯罪所得之不法利益，並掩人耳目，竟
    仍在不違背其本意之情形下，基於幫助他人實施詐欺行為之
    犯意，於民國98年7月初某日，在彰化縣彰化市○○路路旁
    ，將其申辦之門號0000000000號行動電話SIM卡，以新臺幣
    （下同）1,000元之代價出售予某姓名年籍不詳、自稱「王
    先生」之成年男子，而「王先生」取得上開行動電話SIM卡
    後，即交付予所屬之詐欺集團某成年成員使用。而該詐欺集
    團成員，隨即在報紙上刊登承租帳戶廣告，並以前開行動電
    話作為聯絡電話，嗣於98年7月15日，羅群樺（由臺灣南投
    地方法院另以簡易判決處刑）撥打前開行動電話與該詐欺集
    團之成員聯絡，並以2,000元之代價，出租其所有臺灣中小
    企業銀行南投分行帳號000000000000號帳戶存摺、提款卡、
    印章及密碼予該詐欺集團成員。該詐欺集團成員旋意圖為自
    己不法所有，在雅虎奇摩拍賣網站上偽行刊登販賣單眼數位
    相機之訊息，嗣有甲○○陷於錯誤而下標，而於98年7月20
    日22時48分許，在南投縣南投市○○路之全家便利商店，依
    該詐欺集團成員之指示，將10,500元匯入羅群樺所申辦之上
    開帳戶內，復於匯款後撥打電話予該詐欺集團成員，通知已
    經匯款完畢，旋由該詐欺集團之車手將該等款項提領一空。
    嗣經甲○○察覺有異而報警處理，始循線查悉上情
二、乙○○明知依一般社會生活之通常經驗，能預見交付金融機
    構帳戶之存摺及提款卡予姓名、年籍不詳之他人使用，將可
    能被該人或其所屬之犯罪集團用於掩飾身份，以避免遭警方
    查緝，進而便利渠等實施詐欺等財產犯罪，竟仍在不違背其
    本意之情形下，另基於幫助他人實施詐欺行為之犯意，於98
    年8月8日某時，在彰化縣彰化市○○路路旁，將其所申辦之
    臺中商業銀行彰化分行帳號000000000000號帳戶、臺灣中小
    企業銀行和美分行帳號00000000000號帳戶之存摺、金融卡
    等物，交付某姓名年籍不詳、自稱「王先生」之成年男子，
    並告知金融卡密碼。而「王先生」取得上開存摺、金融卡後
    ，即交付予所屬詐欺集團之某成年成員使用，該詐欺集團成
    員旋基於意圖為自己不法所有之犯意，分別為下述詐欺犯行
    ：
（一）於98年8月10日12時20分許，假冒屏東縣警察局潮州分局
      員警之名義，撥打電話予洪英雪佯稱：其帳戶遭詐騙集團
      冒用，必須將帳戶內之存款匯入指定帳戶保管等語，致使
      洪英雪陷於錯誤，於98年8月10日15時20分許匯款新臺幣
      110,000元至乙○○上開臺中商業銀行帳戶內。
（二）於98年8月10日某時，撥打電話予劉育妏佯稱：先前在雅
      虎奇摩拍賣網站購物時，不慎誤採分期付款方式，必須依
      指示操作自動櫃員機始能取消等語，致使劉育妏陷於錯誤
      ，而於98年8月10日18時15分許匯款29,989元至乙○○上
      開臺灣中小企業銀行帳戶內。
（三）於98年8月10日17時39分許，撥打電話予舒孝萱佯稱：先
      前在網路購物時，因匯款帳戶錯誤，必須依指示操作自動
      櫃員機始能取消等語，致使舒孝萱陷於錯誤，而於98年8
      月10日19時40分許匯款11,899元至乙○○上開臺灣中小企
      業銀行帳戶內。
    嗣經洪英雪、劉育妏及舒孝萱察覺有異而分別報警處理，始
    循線查悉上情。
三、案經彰化縣警察局彰化分局報告暨南投縣政府警察局中興分
    局報告臺灣南投地方法院檢察署呈請臺灣高等法院臺中分院
    檢察署檢察長核轉臺灣彰化地方法院檢察署檢察官偵查起訴
    。
    理  由
一、訊據被告乙○○對於上揭犯罪事實坦承不諱，核與被害人即
    證人甲○○、洪英雪、劉育妏及舒孝萱於警詢時指證之情節
    相符，並與證人羅群樺於警詢時證述之情節一致，此外復有
    門號0000000000號行動電話之通聯調閱查詢單1份、臺灣中
    小企業銀行帳號000000000000號帳戶之客戶基本資料查詢單
    1份、臺中商業銀行帳號000000000000號帳戶及臺灣中小企
    業銀行帳號00000000000號帳戶之申設人資料及歷史交易明
    細各1份、自動櫃員機交易明細表3份、臺中商業銀行無摺存
    款存入通知聯1份、奇摩拍賣賣方資料1份附卷可按，堪認被
    告之自白與事實相符。綜上，本案事證已臻明確，被告犯行
    洵堪認定，應予依法論科。
二、按刑法上之幫助犯，係對於犯罪與正犯有共同之認識，而以
    幫助之意思，對於正犯資以助力，而未參與實施犯罪之行為
    者而言（最高法院75年度臺上字第1509號、88年度臺上字第
    1270號判決意旨可資參照）。是以，如未參與實施犯罪構成
    要件之行為，且係出於幫助之意思提供助力，即屬幫助犯，
    而非共同正犯。查前揭真實姓名、年籍均不詳之詐欺集團成
    員，基於意圖為自己不法所有之犯意，以上述之方式，使被
    害人甲○○、洪英雪、劉育妏及舒孝萱陷於錯誤，因而交付
    本人之財物，該詐欺集團成員所為，係犯刑法第339條第1項
    之詐欺取財罪。被告乙○○雖有將上開行動電話SIM卡及帳
    戶之存摺、金融卡提供予該施以詐騙之成年人使用，已如前
    述，惟既未見其有何參與詐騙被害人行為之積極證據，固無
    從認屬上開詐欺取財行為之共同正犯。然而，被告前開所為
    ，係屬詐欺取財構成要件以外之行為，且被告乃係基於幫助
    他人詐欺取財之犯意，則被告自屬以幫助之意思，參與詐欺
    取財構成要件以外之行為，是核被告前開所為事實欄一、二
    所示之犯行，均係犯刑法第30條第1項前段、第339條第1項
    之幫助詐欺取財罪，而均應依同法第30條第2項之規定減輕
    其刑。再被告所為如事實欄二所示犯行，係以一個提供其帳
    戶之存摺、提款卡之行為，使3人被害，觸犯3個構成要件相
    同之罪名，為想像競合犯，依刑法第55條規定，應從一情節
    較重之幫助詐欺取財罪論處。又被告所犯上開2罪，犯意各
    別，行為互殊，應分論併罰之。爰審酌被告所為不僅幫助詐
    騙者遂行詐財目的，同時使詐騙者得以隱匿其真實身分，減
    少遭查獲之風險，愈使其肆無忌憚，助長犯罪之猖獗，破壞
    社會秩序甚鉅，惟念及被告犯後坦承犯行，並深具悔意等一
    切情狀，就其所犯上開2罪量處如主文所示之刑，並定其應
    執行之刑及諭知易科罰金之折算標準。末查被告前未曾因故
    意犯罪受有期徒刑以上刑之宣告，有臺灣高等法院被告前案
    紀錄表1份在卷可按，茲念其因一時失慮，致罹刑章，並衡
    酌渠等犯後深具悔意，並積極與被害人甲○○、洪英雪、劉
    育妏及舒孝萱達成和解，有調解書4份附卷可按，是渠等經
    此偵查、審判程序及科刑教訓後，當知所警惕，信無再犯之
    虞，本院因認其所宣告之刑以暫不執行為適當，併予宣告緩
    刑2年，以啟自新。
據上論斷，應依刑事訴訟法第273條之1第1項、第299條第1項前
段，刑法第339條第1項、第30條第1項前段、第2項、第55條、第
41條第1項前段、第51條第5款、第74條第1項第1款，刑法施行法
第1條之1，判決如主文。
本案經檢察官林子翔到庭執行職務。
中    華    民    國    99    年    4     月    23    日
                        臺灣彰化地方法院刑事第八庭
                              法      官     紀佳良
以上正本證明與原本無異。
如不服本判決，應於收受判決後10日內向本院提出上訴書狀，並
應敘述具體理由；其未敘述上訴理由者，應於上訴期間屆滿後20
日內向本院補提理由書（均須按他造當事人之人數附繕本「切勿
逕送上級法院」）。
告訴人或被害人對於判決如有不服具備理由請求檢察官上訴者，
其上訴期間之計算係以檢察官收受判決正本之日期為準。
中    華    民    國    99    年    4     月    23    日
                              書  記  官     林佑儒
附錄本案論罪科刑法條全文：
刑法第三百三十九條第一項：
意圖為自己或第三人不法之所有，以詐術使人將本人或第三人之
物交付者，處五年以下有期徒刑、拘役或科或併科一千元以下罰
金。

司法院資訊處製作；財團法人民間司法改革基金會備份。
